臺灣高雄地方法院刑事判決　　　　　　　　　　　　九十二年度易緝字第二六號
　　公　訴　人　臺灣高雄地方法院檢察署檢察官
　　被　　　告　乙○○
右列被告因詐欺案件，經檢察官提起公訴（八十七年度偵緝字第六三五號），本院判
決如左：
    主  文
乙○○意圖為自己不法之所有，以詐術使人將本人之物交付，處有期徒刑肆月，如易
科罰金，以佰元折算壹日。
    事  實
一、乙○○明知其積欠他人債務，已陷於無清償能力之狀態，且其並無隨船出海工作
    之意願，竟基於意圖為自己不法之所有，於民國八十六年十二月十六日，以佯稱
    其欲隨船出海工作為由，透過不知情之丙○○（已於八十七年八月八日死亡）介
    紹，向高雄市建中漁業股份有限公司（下稱建中漁業公司）佯稱其欲隨該公司漁
    船出海並擔任大副工作，須安家費用，預支新台幣（下同）十八萬元，致建中漁
    業公司陷於錯誤，而預支安家費十八萬元給其。建中公司二度聯絡其於八十六年
    十二月十八日及其後數日搭機出國，與船隻會合出海，其拒絕配合，並逃逸無蹤
    ，建中漁業公司始知受騙。嗣乙○○書立內容略為：本人委託丙○○介紹建中漁
    業公司，擔任大副職務而向該公司借款十八萬元、本人因而未出港作業，本人願
    於八十七年二月五日還清該款等文字之切結書一紙交付，乙○○於屆期未為任何
    清償，且逃逸無蹤，經催討無著，而已由丙○○代乙○○清償該十八萬元給建中
    漁業公司。
二、案經丙○○告發由臺灣高雄地方法院檢察署檢察官偵查起訴。
    理  由
一、訊據被告乙○○固不否認於右揭時地，以其欲隨船出海工作為由，透過丙○○介
    紹，向建中漁業公司預支十八萬元安家費等情，惟矢口否認有何詐欺犯行，辯稱
    ：其無詐騙建中漁業公司錢的意思，是因為其母親當時住院，且其於八十八年一
    月間發生車禍住院才沒有配合出海云云。經查：
(一)右揭犯罪事實，業據告發人丙○○、告發代理人簡志成於偵查中指訴綦詳，及證人
  簡陳月娥於偵查中證述明確，並有高雄郵局第六二八號存證信函一紙、切結書一紙
  附卷可稽。
(二)被告雖辯稱其無詐騙建中漁業公司錢的意思，因當時其母親生病住院，未配合出海
  云云。經查，被告於偵查中自承：「（問：他們（指建中漁業公司）為何肯借你十
  八萬元？）因我要隨建中漁船出港。」、「（問：預計何時出港？）借錢後二天）
  」、「（問：借十八萬元用途？）安家費」等語（見臺灣高雄地方法院檢察署八十
  七年度偵緝字第六三五號八十七年六月十六日調查庭筆錄，即該卷第十二頁背面）
  ；另於本院審理中又自承：「（審判長問：於八十六年借錢時你母親住院多久？）
  當時我母親已住院三個月了。」等語（見本院九十三年三月八日審判筆錄），則依
  被告前揭所述，其於八十六年十二月十六日向建中漁業公司表示其願隨船出海工作
  ，並向該公司預支十八萬元安家費時，其既已明知其母親早已住院三個月之久，且
  亦明知須於八十六年十二月十八日出海工作，卻仍向建中漁業公司表示其願意隨該
  公司的漁船出海工作，並預支安家費，於八十六年十二月十八日又未配合出海，顯
  見被告於向建中公司預支安家費時，並無欲隨漁船出海工作之意思。且其於偵查中
  曾自承：「（問：何以未出國與漁船會合？）因為出國前一天晚上我堂弟與人發生
  糾紛，有人誤認我是我堂弟我才跑掉，後來證實是錯誤。」等語（見前揭偵查卷第
  十二頁背面），其前後陳述未配合出海之原因明顯不一，益足認被告預支安家費當
  時，其並無隨船出海工作之意思，仍向建中漁業公司表示欲隨船出海工作而支領安
  家費，其顯有詐欺之犯意，則被告此部分之辯稱，顯係事後卸責之詞，不足採信。
(三)被告又辯稱其於八十八年一月間出車禍，故未能出海云云。經查，被告曾於八十八
  年一月三十一日因車禍受傷住院治療，且有輕度肢障，此有被告提出之國軍桃園總
  醫院附設民眾診療服務處診斷證明書及殘障手冊影本各一份在卷可稽。惟建中漁業
  公司係二度要求被告於八十六年十二月十八日及其後數日出港捕魚，業據告發人丙
  ○○及被告於偵查中陳明在卷（見臺灣高雄地方法院檢察署八十七年度偵字第四一
  二○號卷第二十一頁、八十七年度偵緝字第六三五號卷第十二頁背面），則建中漁
  業公司並非係要求被告於八十八年一月間以後始配合出海工作，而被告係於八十八
  年一月間才因車禍受傷住院，故被告未能於八十六年十二月十八日及其後數日配合
  出海工作，與其於八十八年一月間發生車禍顯無任何相關連性。又被告係於九十一
  年四月十八日始經判定患有輕度肢障，亦與八十六年十二月十八日及其後數日未配
  合出海無相關連性，則被告此部分之辯稱，尚難為有利於被告之認定。
綜上所述，被告向建中漁業公司預支安家費用時，其並無欲隨船出海工作之意願，竟
透過丙○○介紹，施用詐術，佯稱其欲隨建中漁業公司之漁船出海工作為由，而向該
公司預支安家費用，致該公司陷於錯誤而給付十八萬元款項給其，俟該公司發覺有異
後，已由丙○○代償該筆款項給該公司。且被告再書立切結書一紙，此有切結書一紙
在卷可稽，惟亦屆期未履行，顯見被告向建中漁業公司預支安家費之初，即有意圖為
自己不法所有之意圖，是本件事證明確，被告犯行堪以認定。
三、核被告所為，係犯刑法第三百三十九條第一項之詐欺取財罪。爰審酌被告正值青
    壯年，不知以合法管道獲取財物，竟施詐術騙取他人財物，致被害人受有如上財
    產損失，且事後又虛情欲還錢，而書立切結書，屆期仍未為任何清償，又犯後否
    認犯行及詐欺所得之財物價值，惟念及其並無前科，有臺灣高等法院被告全國前
    案紀錄表在卷可按等一切情狀，量處如主文所示之刑，以資懲儆。又刑法第四十
    一條業已於九十年一月十日修正公布，並於同年月十二日生效，其第一項前段規
    定為「犯最重本刑為五以下有期徒刑以下之刑之罪，而受六個月以下有期徒刑或
    拘役之宣告，因身體、教育、職業、家庭之關係或其他正當事由，執行顯有困難
    者，得以一元以上三元以下折算一日，易科罰金。」本件被告犯罪時間雖在上開
    條文修正生效前，然依刑法第二條第一項前段規定，行為後法律有變更者，應適
    用裁判時之法律，故依刑法第二條第一項前段之規定，就被告所宣告之刑併以諭
    知易科罰金之折算標準。
據上論斷，應依刑事訴訟法第二百九十九條第一項前段，刑法第二條第一項前段、第
三百三十九條第一項、第四十一條第一項前段，罰金罰鍰提高標條例第一條前段、第
二條，判決如主文。
本案經檢察官甲○○到庭執行職務。
中      華      民      國      九十三      年    三      月    二十二  日
                                  臺灣高雄地方法院刑事第七庭
                                      審判長法  官  曾逸誠
                                            法  官  廖純卿
                                            法  官  陳月雯
右正本證明與原本無異。
如不服本判決，應於判決送達後十日內，向本院提出上訴狀。
                                            書記官  林佳蓉
中      華      民      國      九十三      年    三      月    二十二  日
附錄本案論罪科刑法條之全文：
刑法第三百三十九條第一項：
意圖為自己或第三人不法之所有，以詐術使人將本人或第三人之物交付者，處五年以
下有期徒刑、拘役或科或併科一千元以下罰金。
